【裁判字號】    89,易,124
【裁判日期】    890524
【裁判案由】    竊盜等
【裁判全文】
臺灣雲林地方法院刑事判決                          八十九年度易字第一二四號
    公  訴  人  臺灣雲林地方法院檢察署檢察官
    被      告  戊○○
    選任辯護人  高進棖
右被告因竊盜等案件，經檢察官提起公訴（八十九年度偵字第二八０、二八一號），
本院判決如左：
    主  文
戊○○違反主管機關為保護水道，禁止在行水區內堆置砂石之規定，足以妨礙水流，
因而損害他人權益，累犯，處有期徒刑陸月，如易科罰金，以佰元折算壹日。
    事  實
一、戊○○係豐星砂石場之負責人。其前於民國八十七年間，因違反水利法案件，經
    本院判處有期徒刑六月確定，甫於八十八年六月二十三日易科罰金執行完畢。詎
    戊○○竟仍不知悔改，自八十八年十一月間起，繼續於雲林縣西螺鎮○○○○○
    段一四二、一四六、一四七、一四八、一四九、及一五○等地號土地之濁水溪行
    水區內，擅自堆置砂石，違反禁止在行水區堆置砂石之規定，因而損害雲林縣政
    府對於該河川管理之權益。嗣於八十八年十二月七日五時三十分許，為經濟部水
    利處第四河川局駐衛警巡查發見會警查獲。
二、案經雲林縣警察局西螺分局報請臺灣雲林地方法院檢察署檢察官偵查起訴。
    理  由
一、訊之被告戊○○，對於其為豐星砂石場負責人，豐星砂石場於現場堆置有砂石等
    情不諱，惟矢口否認有上開犯行，辯稱：伊八十八年十一月間，向甲○○接手該
    砂石場，該砂石場現已停止營業，伊承租後，將囤積之物料處理完後，因無來源
    即未再經營云云。惟查，右揭事實，有經濟部水利處第四河川局八十八年十一月
    八日製作之違反水利法現場取締紀錄一紙、及現場照片可佐，核與證人丁○○、
    庚○○即經濟部水利處第四河川局駐衛警指證稱豐星砂石場上方之原料相當濕，
    可明顯判斷是剛採取等語，尚屬吻合。而取締當日攝得之錄影帶，經本院八十九
    年三月十四日會同被告戊○○、及現場取締人員即證人丁○○、庚○○〔二人均
    為經濟部水利處第四河川局駐衛警〕、證人丙○○〔即雲林縣警察局西螺分局埤
    源派出所員警〕、證人己○○〔即雲林縣警察局西螺分局刑事組員警〕勘驗結果
    ，堆料場〔指豐星砂石場堆料區〕附近的砂石濕的等情，復有勘驗筆錄足稽。再
    者，從現場攝得之相片以觀，該砂石場堆置之砂石整齊，且為新進之砂石，亦與
    一般廢棄不用之砂石場，顯著不同，足見豐星砂石場仍有繼續經營無訛。被告辯
    稱其砂石場已停止營業、及現場未堆置砂石等情，應係犯後卸飾之舉，實無足取
    。其擅於上揭地點堆置砂石，已違反禁止在行水區堆置砂石之規定，並影響河川
    之整治及管理，顯然有損害雲林縣政府對於該河川管理之權益，至為灼然。事證
    明確，被告犯行堪以認定。
二、核被告所為，係違反水利法第七十八條第一項第三款之規定，應依同法第九十二
    條之一第一項中段論處。被告自八十八年十一月間起至同年十二月七日，於上揭
    地點堆置砂石，為繼續犯。其前於八十七年間，因違反水利法案件，經本院判處
    有期徒刑六月確定，甫於八十八年六月二十三日易科罰金執行完畢，有台灣雲林
    地方法院檢察署刑案資料查註紀錄表、本院被告全國前案紀錄表可按，其於刑之
    執行完畢後五年內，再犯本件有期徒刑以上之罪，為累犯，應依刑法第四十七條
    之規定，加重其刑。爰審酌被告有上揭前科紀錄，竟圖貪念，於上揭違反水利法
    案件判決確定後，不知悛悔向善，再事經營該砂石場，將砂石違反規定堆置於該
    處顯然影響河川之整治，本應處以重刑，惟參酌其一時覓地不易，其犯罪動機、
    目的、手段、所生之危害程度、及犯後態度等一切情狀，量處如主文所示之刑，
    並諭知易科罰金之折算標準。
三、至公訴意旨另以：〔一〕被告戊○○意圖為自己不法之利益，自八十八年十一月
    間起，於上揭行水區內擅自堆置砂石，認有竊佔國有土地之情；〔二〕又被告戊○○復意圖為自己不法之所有，自八十八年十二月七日以前不詳時間起，接續在
    前開砂石場以北約三百公尺之河川公地，僱用不詳姓名之挖土機及卡車司機數人
    ，並與之基於竊盜之犯意聯絡，共同盜採該處之國有砂石，盜採面積合計約二萬
    七千二百六十平方公尺，砂石數量約八萬六千七百一十六立方公尺，所盜採之砂
    石則運往前開砂石場堆置，因認被告戊○○另涉犯刑法第三百二十條第一項及同
    條第二項罪嫌云云。惟查：〔一〕按竊佔罪，主觀上應有為自己或第三人不法利
    益之意圖，客觀上應將不動私擅佔據，歸於自己或第三人支配下，始足當之。倘
    行為人於占有之初，係因另一法律原因而占有，而非出於竊佔之意圖者，則屬另
    一法律問題，尚難僅憑行為人一有於他人土地上支配使用，即遽認有竊佔罪情事
    。本件被告戊○○於上揭地點經營之豐星砂石場，其土地乃乙○○前向該管政府
    機關承租後，自己經營豐石砂石場，於八十五年七月四日，以每年租金新台幣〔
    下同〕二十萬元之代價，轉租與甲○○經營之豐星砂石場，租期為八十五年七月
    一日至八十八年六月三十日；嗣乙○○再轉租與被告戊○○經營之豐星砂石場，
    租期為八十八年七月一日至九十一年六月三十日，已據證人乙○○於本院證以：
    行水區土地是伊向政府承租的，承租後轉租與甲○○，砂石場是邱子龍讓渡給伊
    的等語；證人李松駿〔原名甲○○〕證以：伊原是豐星砂石場負責人，伊向乙○○承租中沙大橋南岸砂石場，於八十五年七月疏濬起，承租三年，至八十八年六
    月三十日止，當時是濁水溪底疏濬工程，疏濬完後，戊○○說他對砂石場有興趣
    ，才介紹給乙○○，由乙○○租與戊○○等語，並有契約書二紙足憑，顯見被告
    戊○○於該地經營砂石場，係受讓而向乙○○承租使用，核與竊佔罪須在他人不
    知之間，占有他人不動產使用等情不合。揆諸前述，自與竊佔罪之要件有間。〔
    二〕被告戊○○否認有盜採砂石行為，證人丁○○、庚○○等人固於本院證以：
    當天早上五點半左右巡防到附近，發見堤防道路進去之後，在半路被一部灑水車
    檔著，車子過不去，下車從旁邊過去，約二、三百公尺發見堆土機引擎熱的，也
    有濕濕的新痕跡，發見堆土機的地方與偷採砂石的地方，約有一百公尺左右，該
    路段有明顯的車子經過新痕跡，而研判有盜採砂石情事，到現場拍攝錄影帶，堆
    土機的引擎是熱的，是丁○○上去觸模，沿該路機器停放的地方，懷疑盜採的地
    方有車子經過新痕跡，而研判有盜採情事等語。惟查，現場攝得之錄影帶，經本
    院八十九年三月十四日勘驗結果，固有證人丁○○上去堆土機觸模堆土機引擎情
    事，惟觸模引擎結果不會燙，模排氣管也不燙手等情，已據證人丁○○證述明確
    ，衡以堆土機引警及排氣管位置，乃機械運轉操作時，溫度最高之部位，苟被告
    戊○○於盜採砂石之際，發見有人取締始熄火逃走者，衡情該堆土機引擎及排氣
    管位置，溫度應高於攝式一百度以上，尚非一般人手部所敢觸模。是證人丁○○
    觸模時，既不覺有燙，則該堆土機應已熄火多時，又證丁○○等人於取締現場時
    ，亦未發見有可疑之人蹤，並不能以此即遽認被告有盜採砂石情事。又取締當時
    ，固有被告租用之堆土機及怪手各一部，置放於路旁，惟未見有載運砂石之砂石
    車、亦發見有盜採砂石之人影，參以疑為盜採砂石之沿路，路面固有些微濕潤，
    惟此項濕度亦非明顯，已經本院勘驗錄影帶在案，亦難僅憑豐星砂石場上之砂石
    ，為濕潤的，及疑為盜採砂石之沿路些微濕潤，即遽認被告戊○○有盜採砂石情
    事。此外，證人丁○○於八十七年接管濁水溪轄區，八十七年底，固曾到現場勘
    驗一次，且勘驗時即有水池，水池是否因盜採砂石而擴大，亦未能確切證明，而
    八十八年九月以後，直到八十八年十二月並未再到現場查看，已經證人丁○○到
    庭證述在案。是疑為被盜採之水池，是否有人盜採砂石，亦非無疑。公訴人指訴
    稱被告戊○○盜採砂石之面積，約有二萬七千二百六十平方公尺，數量達八萬六
    千七百十六平方公尺等情，尚乏積極證據證明，自難採信。〔三〕綜合上述，並
    無積極證據足認被告戊○○就此部分犯有刑法第三百二十條第一項、及同條第二
    項之罪行。惟公訴人就此部分起訴，認與前開有罪之部分有牽連犯之裁判上一罪
    關係，本院爰不另為無罪之諭知。
據上論斷，應依刑事訴訟法第二百九十九條第一項前段、水利法第九十二條之一第一
項中段、第七十八條第一項第三款，刑法第十一條前段、第四十一條、第四十七條，
罰金罰鍰提高標準條例第二條，判決如主文。
本案經檢察官盧永盛到庭執行職務。
中     華      民      國       八十九      年    五    月    二十四    日
                                          臺灣雲林地方法院刑事第一庭
                                                  法  官  林  秋  火
右正本證明與原本無異。
如不服本判決，應於判決送達後十日內向本院提出上訴狀( 應附繕本 )。
                                                  書記官  林  芳  杰
中     華      民      國       八十九      年    五    月    二十四    日
附錄法條
水利法第九十二條之一
違反第七十八條第一項各款情形之一者，除通知限期回復原狀、情除或廢止違禁設施
外，處六千元以上三萬元以下罰鍰；因而損害他人權益者，處三年以下有期徒刑、拘
役或科或併科四千元以上二萬元以下罰金；致生公共危險者，處五年以下有期徒刑，
得併科六千元以上三萬元以下罰金。
前項行為人，未在限期內回復原狀、清除或廢止違禁設施者，得按日處罰鍰至回復原
狀、清除或廢止違禁設施完竣之日止；其情節重大者，得沒入其違禁設施或機具。


司法院資訊處製作；財團法人民間司法改革基金會備份。
